【裁判字號】    97,訴,17
【裁判日期】    970709
【裁判案由】    毒品危害防制條例
【裁判全文】
臺灣桃園地方法院刑事判決                97年度訴字第17號
公  訴  人  臺灣桃園地方法院檢察署檢察官
被      告  丙○○
                    （現於桃園縣政府民政局服替代役）
選任辯護人  黃暖琇律師
上列被告因違反毒品危害防制條例案件，經檢察官提起公訴（95
年度偵字第22431號），本院判決如下：
    主  文
丙○○共同販賣第三級毒品，處有期徒刑參年，扣案如附表所示
之物，均沒收，未扣案之販賣第三級毒品所得之財物新臺幣壹仟
元沒收，如全部或一部不能沒收時，以其財產抵償之；又共同販
賣第三級毒品，處有期徒刑參年，扣案如附表所示之物，均沒收
，未扣案之販賣第三級毒品所得之財物新臺幣壹仟元沒收，如全
部或一部不能沒收時，以其財產抵償之。應執行有期徒刑伍年，
扣案如附表所示之物，均沒收，未扣案之販賣第三級毒品所得之
財物新臺幣貳仟元沒收，如全部或一部不能沒收時，以其財產抵
償之。
    事  實
一、丙○○與姓名、年籍均不詳綽號「小強」之成年男子（下稱
    「小強」）均明知愷他命（Ｋetamine） 業經政府依毒品危
    害防制條例公告列為第三級毒品，未經許可，不得販賣，竟
    基於販賣第三級毒品之犯意聯絡，共同意圖營利，先由「小
    強」自不詳管道，以低於販出之價格販入第三級毒品愷他命
    後，再由丙○○對外招攬買主或以其使用之搭配門號000000
    0000號（下稱上開門號）SIM 卡之手機1 具（序號為000000
    00000000/7號）作為買主與其等聯繫販賣愷他命交易之工具
    ，待與買主聯繫購毒事宜後，即由「小強」獨自或與丙○○
    一同將欲販售之第三級毒品愷他命攜至約定之地點，交付予
    買受者並收取販賣款項，嗣後「小強」即會無償提供第三級
    毒品愷他命供丙○○施用以作為報酬，而先後販賣第三級毒
    品愷他命予甲○共2 次，其2 人販賣毒品之詳情如下：
（一）於民國95年5 、6 月間某日，甲○在其工作之桃園縣桃園
      市○○路130 號「SUMMER」PUB 店內，當面向丙○○及「
      小強」表示欲購買新臺幣（下同）1,000 元之第三級毒品
      愷他命，經丙○○及「小強」允諾出售後，甲○即將購買
      毒品用之1,000 元交予丙○○，丙○○將之交予「小強」
      ，「小強」即自身上取出欲出售予甲○之第三級毒品愷他
      命1 包交予丙○○，再由丙○○當場交予甲○。
（二）復於95年7 月8 日凌晨4 時許，甲○撥打電話再次向丙○
      ○表示欲購買第三級毒品愷他命，丙○○即與甲○相約在
      桃園縣桃園市○○路上之新光三越百貨公司外某處，丙○
      ○與「小強」共同前往，而以1000元之代價，再次販賣第
      三級毒品愷他命1 包予甲○。嗣於同年10月26日晚間11時
      30分許，在丙○○位於桃園縣桃園市○○路6 號5 樓之住
      處為警持搜索票查獲，並扣得丙○○所有之第三級毒品愷
      他命2 包（驗餘淨重5.53公克、2.62公克）、用於包裝前
      述毒品之包裝袋2 個（重1.62公克、0.75公克）、供分裝
      毒品所用之空分裝袋353 個、供買主聯絡買賣愷他命事宜
      使用之搭配門號0000000000號SIM 卡之手機1 具（序號為
      00000000000000/7號）等物。
二、案經桃園縣政府警察局龜山分局報告臺灣桃園地方法院檢察
    署檢察官偵查起訴。
    理  由
一、按被告以外之人於審判外之言詞或書面陳述，除法律有規定
    者外，不得作為證據；又按被告以外之人於審判外向法官所
    為之陳述得為證據，偵查中向檢察官所為之陳述，除顯有不
    可信之情況者外，亦得為證據；被告以外之人於檢察事務官
    、司法警察官或司法警察調查中所為之陳述，與審判中不符
    時，其先前之陳述具有較可信之特別情況，且為證明犯罪事
    實存否所必要者，得為證據；於可信之特別情況下所製作之
    文書，得為證據；被告以外之人於審判中所在不明而無法傳
    喚或傳喚不到者，其於檢察事務官、司法警察官或司法警察
    調查中所為之陳述，經證明具有可信之特別情況，且為證明
    犯罪事實之存否所必要者，得為證據；被告以外之人於審判
    外之陳述，雖不符前4 條之規定，而經當事人於審判程序同
    意作為證據，法院審酌該言詞陳述或書面陳述作成時之情況
    ，認為適當者，亦得為證據；當事人、代理人或辯護人於法
    院調查證據時，知有第159 條第1 項不得為證據之情形，而
    未於言詞辯論終結前聲明異議者，視為有前項之同意。刑事
    訴訟法第159 條第1 項、第159 條之1 第1 項、第2 項、第
    159 條之2 、第159 條之3 第3 款、第159 條之4 第3 款、
    第159 條之5 分別定有明文。本件被告之選任辯護人指稱：
    本件之通訊監察書所載之監察期間係95年7 月7 日上午10時
    至95年8 月5 日上午10時，但依通訊監察譯文所示係監聽到
    95年8 月26日，超過的部分係屬違法監聽，且通訊監察書上
    之監察對象只是概括記載，並沒有具體列出受監察人之真實
    年籍或是電話號碼，而不符合通訊保障及監察法第11條第1
    項第2 款之規定，是認通訊監察譯文並無證據能力等語。經
    查：
（一）按司法警察機關於合乎通訊保障及監察法第5 條第1 項所
      規定之要件，偵查中向檢察官提出聲請，經由檢察官核發
      通訊監察書後，即得實施通訊監察，修正前通訊保障及監
      察法第5 條定有明文。本件承辦員警對被告使用之上開門
      號，自95年7 月7 日上午10時起至同年8 月5 日上午10時
      止實施監聽錄音，已依法取得檢察官核發之通訊監察書等
      情，有臺灣桃園地方法院檢察署95年7 月5 日95年乙○惟
      金聲監續字第000728號通訊監察書（含通訊監察書電話附
      表）1 件在卷可稽（本院卷）。雖本件通訊監察譯文之記
      載係至95年8 月26日，惟本件檢察官引用上開通訊監察譯
      文僅為證明被告與甲○於95年7 月8 日有聯繫販賣愷他命
      之事實，而此部分之通聯紀錄既為上開通訊監察書核准之
      監察期間內，則此部分之通訊監察即為合法；又通訊監察
      書上監察對象雖未將受監察人之姓名為完整詳實之記載，
      惟於司法警察機關聲請通訊監察之聲請書及檢附之相關文
      件，均已詳實記載監察對象之詳細資料供檢察官審核其聲
      請是否合法，其監察對象應屬具體明確，至於通訊監察書
      上監察對象未為完整之記載，僅係考量受監察人隱私之保
      障及確保監察訊息之洩漏，尚難因此即認通訊監察書上監
      察對象未為明確記載，而認該通訊監察即不合法。
（二）又按偵查犯罪機關依法定程序監聽之錄音，係以監聽之錄
      音帶（光碟）為其調查犯罪所得之證據，司法警察依據監
      聽錄音結果予以翻譯而製作之通訊監察譯文，乃該監聽錄
      音帶（光碟）內容之顯示，此為學理上所稱之「派生證據
      」，屬於文書證據之一種。於被告或訴訟關係人對其譯文
      之真實性發生爭執或有所懷疑時，法院固應依刑事訴訟法
      第165 條之1 第2 項之規定，勘驗該監聽錄音帶（光碟）
      以踐行調查證據之程序，俾確認該錄音聲音是否為通訊者
      本人及其內容與通訊監察譯文之記載是否相符，或傳喚該
      通訊者為證據調查。倘被告或訴訟關係人對該通訊監察譯
      文之真實性並不爭執，即無勘驗辨認其錄音聲音之調查必
      要性，法院於審判期日如已踐行提示通訊監察譯文供當事
      人辨認或告以要旨，使其表示意見等程序並為辯論者，其
      所為之訴訟程序即無不合（最高法院97年度台上字第561
      號、96年度台上字第1869、1168號等判決意旨參照）。本
      件被告及證人甲○於本院審理時均坦承該通訊監察譯文中
      95年7 月8 日4 時2 分5 秒之通話紀錄為其等2 人之通話
      內容，且被告及其選任辯護人均認無勘驗通訊監察錄音帶
      之必要（見本院97年5 月22日審判筆錄第10頁），是關於
      上開被告與甲○間之該筆通訊監聽錄音內容與譯文均堪認
      屬真實，故具有證據能力。
（三）至於本案所引用之其餘供述及非供述證據，經本院依法踐
      行調查證據程序，公訴人、被告及選任辯護人均不爭執其
      餘各該證據之證據能力，且迄本院言詞辯論終結前未就其
      餘證據之證據能力聲明異議，又查無依法應排除其證據能
      力之情形，是後述所引用其餘證據之證據能力均無疑義，
      依法自有證據能力，均得作為本案證據，附此敘明。
二、訊據被告丙○○固坦承其於上揭時間，與「小強」一同前往
    上揭地點，「小強」並分別將愷他命1 包販賣予甲○之事實
    ，惟矢口否認有何販賣第三級毒品之犯行，辯稱：伊僅是介
    紹甲○向「小強」購買愷他命，因為甲○聯絡不到「小強」
    才會打電話給伊，而2 次交易伊正好都與「小強」在一起，
    所以才會在場或與「小強」一同前往約定的交易地點，伊並
    沒有跟「小強」共同販賣愷他命云云。經查：
（一）被告對於伊介紹甲○向「小強」購買第三級毒品愷他命，
      而「小強」於上揭時、地販賣第三級毒品愷他命予甲○ 2
      次，伊均在場之事實供認在卷，核與證人甲○於警詢、檢
      察官訊問、本院審理時證稱：被告是伊PUB 的客人，被告
      到店內消費時，有講到吸食愷他命的事，伊說伊有吸食愷
      他命，當時被告跟被告的朋友「小強」在一起，被告指著
      「小強」說「小強」有在賣愷他命，如果有需要的話，可
      以透過被告跟「小強」買。而於95年5 、6 月間某日，被
      告跟「小強」一起到PUB ，伊就跟「小強」說要買1,000
      元的愷他命，當時被告也在場，被告就和「小強」一起走
      出去，約10、20分鐘之後，被告與「小強」又回到PUB ，
      並要跟伊拿錢，伊把錢拿給被告，被告把錢拿給「小強」
      ，「小強」就把1 包毒品拿給被告，被告再拿給伊。第 2
      次是在95年7 月間某日，伊打給被告要拿愷他命，但是被
      告的電話沒有通，打「小強」的電話也不通，所以伊就打
      給其他的朋友幫伊聯絡被告，因伊聯絡的朋友剛好和被告
      及「小強」在一起，所以伊請伊的朋友把電話拿給被告聽
      ，伊告訴被告說伊要東西，被告說過20分鐘之後再和伊聯
      絡，過了20分鐘之後被告就打電話給伊，約在桃園縣桃園
      市○○路的新光三越旁，被告和「小強」一起過來，伊把
      1,000 元交給被告，被告拿給「小強」，「小強」看到錢
      就把1 包愷他命拿給被告，被告再交給伊等語相符（95年
      度偵字第22431 號卷第77至79頁、第116 至118 頁、第14
      7 至148 頁，本院97年5 月22日審判筆錄第3 至10頁），
      堪認證人甲○分別於上揭時、地有與被告及「小強」交易
      第三級毒品愷他命無訛。
（二）被告雖以前詞置辯，惟查，證人甲○於95年5 、6 月間某
      日係當著被告的面，向「小強」表示欲購買愷他命，倘被
      告僅為介紹證人甲○向「小強」購買，此時被告逕由其等
      2 人自行交易即可，又何須在場，甚且與「小強」一同先
      行外出取得毒品後，再為其等2 人傳遞金錢、毒品？再者
      ，證人甲○於95年7 月8 日4 時2 分5 秒曾以其所使用之
      門號0000000000號行動電話撥入被告所使用之上開門號行
      動電話，其通話內容略為：「被告：喂。甲○：小龍，你
      在哪裡。被告：寶山街附近，你要東西嗎。甲○：對。被
      告：多少。甲○：一。被告：在新光三越等。甲○：好。
      」等語，此有被告使用上開門號行動電話之通訊監察譯文
      附卷足憑（見95年度偵字第22431 號卷第31頁），而被告
      於本院審理時亦供稱：伊於95年7 月8 日凌晨4 點多接到
      甲○電話時，正和「小強」及其他朋友在中山東路來來百
      貨附近的一間網咖打撞球，後來甲○打電話給伊朋友，伊
      朋友跟伊說甲○要東西，請伊幫忙調，因為伊在網咖接到
      甲○的電話之後，伊就和「小強」到寶山街附近吃宵夜，
      之後伊告訴「小強」說伊朋友要東西，「小強」就說好，
      所以伊就跟甲○約在新光三越，伊和「小強」就直接過去
      等語在卷（本院97年6 月25日審判筆錄第5 頁），足見該
      次交易，係證人甲○透過友人之電話聯絡到被告，而被告
      此時即與「小強」在一起，倘被告僅為介紹證人甲○向「
      小強」購買，則僅須將證人甲○欲購買愷他命之訊息告知
      「小強」，並由「小強」與證人甲○直接約定交易地點即
      可，又何須事後親自撥打電話與證人甲○約定交易之地點
      ，甚且又與「小強」一同前往約定交易地點，並為其等 2
      人傳遞金錢、毒品？又第三級毒品愷他命，取得不易，且
      為政府嚴予查緝之違禁物，而被告及證人甲○均供陳其等
      僅為PUB 認識的朋友，並無特別情誼親屬關係，衡情被告
      實無甘冒觸法之危險而不只1 次幫證人甲○向「小強」購
      買第三級毒品愷他命。況被告於本院審理時業已供認：如
      果伊朋友打電話給伊問有無愷他命，伊就會告訴「小強」
      說伊朋友要，有時是伊朋友自己過來拿，過來拿的時候，
      伊和「小強」都在一起。如果要拿過去給伊朋友，不一定
      伊會跟著去，有時是「小強」自己去，因為「小強」會免
      費提供愷他命給伊，所以伊才會一直介紹朋友跟「小強」
      購買愷他命等語（本院97年6 月25日審判筆錄第8 頁），
      足見被告係因貪圖「小強」會免費提供第三級毒品愷他命
      給伊作為報酬，始積極與證人甲○聯繫購買愷他命之事宜
      ，並將此毒品交易之訊息通知「小強」，甚至與「小強」
      一同前往交易，被告既就毒品之交易有所分工，並從中獲
      取報酬，其所為已與一般單純介紹他人購買毒品之情形有
      別，是認被告與「小強」間，顯有販賣毒品之犯意聯絡及
      行為分擔，至為明確。被告上開所辯，顯係事後卸責之詞
      ，委無足採。
（三）此外，復有上開丙○○所有之第三級毒品愷他命2 包（驗
      餘淨重5.53公克、2.62公克）、用於包裝前述毒品之包裝
      袋2 個（重1.62公克、0.75公克）、供分裝毒品所用之空
      分裝袋353 個、供買主聯絡買賣愷他命事宜使用之搭配門
      號0000000000號SIM 卡之手機1 具（序號00000000000000
      /7號）等物扣案為證，並經本院將扣案之第三級毒品愷他
      命2 包送請內政部警政署刑事警察局鑑定，鑑定結果檢出
      第三級毒品愷他命成分，有該局96年2 月9 日形鑑字第09
      60008361號鑑定書在卷可參（95年度偵字第22431 號卷第
      68頁）。
（四）查販賣第三級毒品愷他命係違法行為，非可公然為之，亦
      無公定之價格，不論任何包裝，均可任意分裝增減分量，
      而每次買賣之價量，亦可能隨時依雙方間之關係深淺、資
      力、需求量及對行情之認知、來源是否充裕、查緝是否嚴
      緊，購買者被查獲時供述購買對象之可能性風險之評估等
      ，因而異其標準，並機動調整，非可一概而論，而販賣之
      人從價差或量差中牟利方式雖異，惟其意圖營利之非法販
      賣行為則一，且第三級毒品愷他命之交易為政府懸為嚴予
      取締之犯罪，以被告及「小強」與證人甲○並無深交，亦
      非至親，茍無利得，其又豈有甘冒重典，而販賣第三級毒
      品愷他命之理？何況本件另扣得被告所有之空分裝袋353
      個，衡情足以認定被告與「小強」確有分裝毒品以賺取差
      額之情，是被告與「小強」確有營利之意圖，至為灼然。
（五）綜上所述，被告上開辯解，要屬事後卸責之詞，不足採信
      。本案事證明確，被告前揭犯行均堪予認定，應予依法論
      科。
三、本件被告於95年5 、6 月間某日犯罪後，刑法條文於94年2
    月2 日修正公布，並於95年7 月1 日起施行，依修正後刑法
    第2 條第1 項規定，行為後法律有變更者，適用行為時之法
    律。但行為後之法律有利於行為人者，適用最有利於行為人
    之法律，此係規範行為後法律變更所生新舊法比較適用之準
    據法，本身尚無新舊法比較之問題，故於刑法修正後，應一
    律適用現行刑法第2 條第1 項之規定，為「從舊從輕」之比
    較。而所謂行為後法律有變更者，包括構成要件之變更而有
    擴張或限縮，或法定刑度之變更。行為後法律有無變更，端
    視所適用處罰之成罪或科刑條件之實質內容，修正前後法律
    所定要件有無不同而斷。新舊法條文內容有所修正，除其修
    正係無關乎要件內容之不同或處罰之輕重，而僅為文字、文
    義之修正或原有實務見解、法理之明文化，或僅條次之移列
    等無關有利或不利於行為人，非屬該條所指之法律有變更者
    ，可毋庸為新舊法之比較，而應依一般法律適用原則，適用
    裁判時法外，即應適用刑法第2 條第1 項之規定，為「從舊
    從輕」之比較。而比較時，應就罪刑有關之事項，如共犯、
    未遂犯、想像競合犯、牽連犯、連續犯、結合犯，以及累犯
    加重、自首減輕及其他法定加減原因（如身分加減）與加減
    例等一切情形，綜合全部罪刑之結果而為比較，予以整體適
    用。乃因各該規定皆涉及犯罪之態樣、階段、罪數、法定刑
    得或應否加、減暨加減之幅度，影響及法定刑或處斷刑之範
    圍，各該罪刑規定須經綜合考量整體適用後，方能據以限定
    法定刑或處斷刑之範圍，於該範圍內為一定刑之宣告。是宣
    告刑雖屬單一之結論，實係經綜合考量整體適用各相關罪刑
    規定之所得。宣告刑所據以決定之各相關罪刑規定，具有適
    用上之「依附及相互關聯」之特性，自須同其新舊法之適用
    。（最高法院97年度台上字第37號判決要旨參照）。又如涉
    及裁量權行使者，須於裁量行使時，方有比較適用問題，如
    易科罰金、易服勞役、緩刑及保安處分之宣告等。故前述一
    般綜合罪刑之結果而為比較，以決定罪刑之適用時，不就易
    科罰金等列為比較，必須已決定為緩刑、保安處分之宣告，
    所處之刑得易科罰金或易服勞役時，始就各該緩刑等部分決
    定其適用標準，此部分得予割裂適用，是為例外。就易科罰
    金、易服勞役而言，則應依修正後刑法第2 條第1 項規定，
    分別適用最有利於行為人之法律（最高法院95年度臺上字第
    5125、5343、6171號判決意旨參照）。經查：
（一）關於毒品危害防制條例第4 條第3 項販賣第三級毒品罪之
      罰金法定刑之最低度部分，由修正前刑法第33條第5 款規
      定為銀元1 元以上，依罰金罰鍰提高標準條例第1 條前段
      提高為10倍，提高後再折算新臺幣為30元以上，修正後刑
      法第33條第5 款則修正為新臺幣1,000 元以上，以百元計
      算，而該修正自會影響法定刑或處斷刑之範圍，自屬行為
      後法律有變更，應有新舊法比較適用問題。經比較修正前
      後刑法，關於罰金刑最低度部分，以修正前刑法較有利於
      被告，則關於上開法定罰金刑最低度部分，依現行即修正
      後刑法第2 條第1 項前段之規定，適用修正前刑法之規定
      。
（二）修正前刑法第28條規定：「二人以上共同實施犯罪之行為
      者，皆為正犯。」，修正後刑法第28條規定：「二人以上
      共同實行犯罪之行為者，皆為正犯。」，修正後刑法第28
      條雖將舊法之「實施」修正為「實行」，已修正限縮於共
      同實行犯罪行為者始成立共同正犯，排除陰謀共同正犯、
      預備共同正犯，自屬行為後法律有變更，而非僅屬文字修
      正，應有新舊法比較適用問題。本案被告與「小強」係行
      為共同正犯態樣，無論依修正前或修正後之刑法第28條規
      定，均為正犯，修正後之規定並未較有利於被告，是依現
      行即修正後刑法第2 條第1 項前段規定，此部分自應適用
      修正前刑法第28條之規定。
（三）修正前刑法第59條之規定為：「犯罪之情狀顯可憫恕者，
      得酌量減輕其刑。」；修正後之規定則為：「犯罪之情狀
      顯可憫恕，認科以最低度刑仍嫌過重者，得酌量減輕其刑
      。」，該修正僅係法院就刑之裁量及酌減審認標準見解之
      明文化，非屬法律之變更，無須比較（參見最高法院95年
      度第8 次刑庭會議決議）。
（四）關於刑法第51條數罪併罰之規定，修正前刑法第51條第 5
      款規定：「宣告多數有期徒刑者，於各刑中之最長期以上
      ，各刑合併之刑期以下，定其刑期。但不得逾20年」，修
      正後刑法第51條第5 款則規定：「宣告多數有期徒刑者，
      於各刑中之最長期以上，各刑合併之刑期以下，定其刑期
      。但不得逾30年」，比較結果，修正後刑法並非較有利於
      行為人，依現行即修正後刑法第2 條第1 項前段之規定，
      仍應依修正前刑法之規定，定其應執行之刑。
（五）關於沒收部分，雖亦有修正，惟沒收為從刑，從屬於主刑
      ，除法律有特別規定者外，依主刑所適用之法律。
（六）雖刑法第11條亦經修正，惟修正後之規定僅係將得適用刑
      法總則規定之刑事特別法範圍由原規定之「其他法令有刑
      罰之規定者」，更明確化為「其他法律有刑罰或保安處分
      之規定者」，此一修正尚不涉及行為人罪刑之結果，故無
      新舊法比較之問題。
（七）綜上所述，本件經比較結果，關於罰金最低度、共犯及定
      應執行之有期徒刑之規定，以被告95年5 、6 月間某日行
      為時刑法之規定較有利於被告，是就被告於95年5 、6 月
      間某日所為之犯行，應依修正後刑法第 2條第1 項前段之
      規定，適用被告行為時即修正前刑法之規定。關於沒收之
      規定，自應依附主刑所適用之法律即修正前刑法之規定。
      至於刑法第59條及第11條之規定，無庸為新舊法比較適用
      ，應直接適用裁判時之規定。
四、查愷他命（Ｋetamine） 為毒品危害防制條例第2 條第2 項
    第3 款所列之第三級毒品，禁止非法販賣，是核被告丙○○
    上揭2 次販賣第三級毒品之所為，均係犯毒品危害防制條例
    第4 條第3 項之販賣第三級毒品罪。被告與「小強」間，就
    上開販賣第三級毒品之犯行，均有犯意聯絡及行為分擔，均
    應論以共同正犯。又被告先後2 次之犯行，雖分別係於95年
    7 月1 日刑法修正刪除連續犯之規定前後為之，然按連續犯
    數行為而犯同一之罪名，其中部分之數行為，發生在新法施
    行前者，新法施行後，該部分適用最有利於行為人之法律。
    若其中部分之一行為或數行為，發生在新法施行後者，該部
    分不能論以連續犯（最高法院95年第8 次刑事庭會議決議）
    ，則被告先後2 次之犯行，自無連續犯之適用，先予敘明。
    被告先後2 次犯行，犯意各別，應予分論併罰之。查被告行
    為時為19歲，年輕識淺，涉世未深，一時失慮致蹈法網，又
    其本件販賣之毒品可得賺取之利潤非鉅，情輕法重，其犯罪
    情狀尚可憫恕，且公訴人僅就被告具體求刑應執行有期徒刑
    4 年，足見公訴人亦認科以被告毒品危害防制條例第4 條第
    3 項所規定最低度之5 年有期徒刑，猶嫌過重，是爰依修正
    後刑法第59條規定酌量減輕其刑。爰審酌被告犯罪之動機、
    目的，及其犯後態度、素行等一切情狀，分別量處如主文所
    示之刑，並依法定其應執行之刑。公訴人雖就被告具體求處
    應執行有期徒刑4 年，惟本院審酌本件被告犯罪情節及前揭
    各情，認公訴人上開求刑似嫌過輕，而以主文所示之刑為妥
    適。再本案犯罪時間雖在96年4 月24日以前，惟因被告係被
    宣告逾有期徒刑1 年6 月之刑，且所犯之罪係屬中華民國九
    十六年罪犯減刑條例第3 條第1 項第7 款所定之罪名，自不
    得依前開條例予以減刑，附此敘明。
五、沒收部分：
（一）依毒品危害防制條例第18條第1 項前段之規定，應予沒收
      銷燬之毒品，以經查獲之第一、二級毒品為限。又毒品依
      其成癮性、濫用性及對社會危害性，共分為四級，上開條
      例並就製造、運輸、販賣、意圖販賣而持有、以非法方法
      使人施用、引誘他人施用及轉讓不同品項之毒品等行為，
      分別定其處罰。至施用或持有第三、四級毒品，因其可罰
      性較低，故未設處罰之規定，僅就施用及持有第一、二級
      毒品科以刑罰。然鑑於第三、四級毒品均係管制藥品，特
      於同條例第11條之1 明定無正當理由，不得擅自持有；第
      18條第1 項後段復規定查獲之第三、四級毒品，無正當理
      由而擅自持有者，沒入銷燬之。從而，依同條例第18條第
      1 項後段應沒入銷燬之毒品，專指查獲施用或持有之第三
      、四級毒品而言；倘係查獲製造、運輸、販賣、意圖販賣
      而持有、以非法方法使人施用、引誘他人施用或轉讓第三
      、四級毒品，既屬同條例相關法條明文規定處罰之犯罪行
      為，即非該條項應依行政程序沒入銷燬之範圍。又同條例
      第19條第1 項所定「供犯罪所用或因犯罪所得之物」，係
      指犯第4 條至第9 條、第12條、第13條或第14條第1 項、
      第2 項之罪所用或所得之物，不包括毒品本身在內，是尚
      不得援用此項規定為第三、四級毒品之沒收依據。再同條
      例對於查獲之製造、運輸、販賣、意圖販賣而持有、以非
      法方法使人施用、引誘他人施用及轉讓第三、四級毒品之
      沒收，並無特別規定，如其行為已構成犯罪，則該毒品即
      屬不受法律保護之違禁物，應回歸刑法之適用，依刑法第
      38條第1 項第1 款之規定沒收之，始為適法（最高法院96
      年度台上字第89號判決要旨參照）。本件扣案之第三級毒
      品愷他命2 包（驗餘淨重5.53公克、2.62公克）為查獲之
      第三級毒品，因被告販賣該等毒品已構成犯罪，則該毒品
      即屬不受法律保護之違禁物，均應分別依修正前、修正後
      刑法第38條第1 項第1 款之規定沒收之。
（二）扣案包裝上開毒品愷他命所用之包裝袋2 個（重各為1.62
      公克、0.75公克）及空分裝袋353 個，均係被告所有，供
      作為毒品外包裝之用，有防止毒品愷他命裸露、逸出及潮
      濕之功用，並便於分裝、攜帶、販賣毒品所用之物，為供
      被告犯販賣第三級毒品犯罪所用之物，均應依毒品危害防
      制條例第19條第1 項規定併予宣告沒收。
（三）扣案手機1 具（不含SIM 卡），係被告所有，且為被告用
      以接聽證人甲○聯繫購買愷他命之電話使用之物，業據被
      告、證人甲○陳述在卷（本院97年4 月17日審判筆錄第 3
      頁、97年5 月22日審判筆錄第3 至10頁、97年6 月25日審
      判筆錄第3 頁），既為被告所有供販賣第三級毒品所用之
      物，應依毒品危害防制條例第19條第1 項規定宣告沒收。
（四）扣案之上開門號SIM 卡1 張，被告供稱：該門號係伊朋友
      曹家綺申請等語，而依該門號業者和信電訊股份有限公司
      函覆SIM 卡之所有權於申辦手續完成時即為申辦人所有等
      語，有該公司97年4 月29日和信（企營）字第0972040195
      7 號函在卷為憑（本院卷），足認上開門號SIM 卡非為被
      告所有，故不予宣告沒收。
（五）被告販毒所得之價金共2,000 元雖未扣案，惟此係因被告
      販賣第三級毒品愷他命所得之財物，自仍應依毒品危害防
      制條例第19條第1 項規定沒收之，如全部或一部不能沒收
      時，則以其財產抵償之。
據上論斷，應依刑事訴訟法第299 條第1 項前段，毒品危害防制
條例第4 條第3 項、第19條第1 項，修正後刑法第2 條第1 項前
段、第11條、第28條、第59條、第38條第1 項第1 款，修正前刑
法第28條、第51條第5 款、第38條第1 項第1 款，判決如主文。
本案經檢察官鄭東到庭執行職務。
中    華    民    國    97    年     7    月     9    日
                刑事第十二庭審判長法  官  王  美  玲
                                  法  官  林  靜  梅
                                  法  官  羅  國  鴻
以上正本證明與原本無異。
如不服本判決，應於判決送達後10日內向本院提出上訴狀（應附
繕本），其未敘述上訴理由者，應於上訴期間屆滿後20日內補提
理由書狀於本院，上訴於臺灣高等法院。
                                  書記官  戴  育  萍
中    華    民    國    97    年    7     月    10    日
【論罪科刑法條】
毒品危害防制條例第4條
製造、運輸、販賣第一級毒品者，處死刑或無期徒刑；處無期徒
刑者，得併科新臺幣1 千萬元以下罰金。
製造、運輸、販賣第二級毒品者，處無期徒刑或7 年以上有期徒
刑，得併科新臺幣7 百萬元以下罰金。
製造、運輸、販賣第三級毒品者，處5 年以上有期徒刑，得併科
新臺幣5 百萬元以下罰金。
製造、運輸、販賣第四級毒品者，處3 年以上10年以下有期徒刑
，得併科新臺幣3 百萬元以下罰金。
製造、運輸、販賣專供製造或施用毒品之器具者，處1 年以上7
年以下有期徒刑，得併科新臺幣1 百萬元以下罰金。
前五項之未遂犯罰之。
【附表】
┌──┬──────────────────────────┐
│編號│   扣  案  物  品                                   │
├──┼──────────────────────────┤
│ 一 │第三級毒品愷他命2 包（驗餘淨重5.53公克、2.62公克）  │
├──┼──────────────────────────┤
│ 二 │用於包裝前述毒品之包裝袋2 個（重1.62公克、0.75公克）│
├──┼──────────────────────────┤
│ 三 │空分裝袋353個                                       │
├──┼──────────────────────────┤
│ 四 │手機1 具（序號為00000000000000/7號，不含SIM 卡）    │
└──┴──────────────────────────┘


司法院資訊處製作；財團法人民間司法改革基金會備份。
